【裁判字號】    88,易,4056
【裁判日期】    890323
【裁判案由】    侵占
【裁判全文】
臺灣板橋地方法院刑事判決                        八十八年度易字第四五六號
    公  訴  人  臺灣板橋地方法院檢察署檢察官
    被      告  丙○○
    選任辯護人  逄紹峰
                唐行深律師
右列被告因侵占案件，經檢察官提起公訴 (八十八年度偵字第二一八六號)，本院判
決如左：
    主  文
丙○○連續意圖為自己不法之所有，而侵占自己持有他人之物，處有期徒刑壹年。
    事  實
一、丙○○為甲○○○女士（已於民國八十八年一月二十六日因病死亡）之長女，與
    于松芝、于松浦、乙○○、丁○○均為兄弟姊妹關係，緣于松芝於民國（下同）
    八十七年三月間因故死亡，遺下坐落於台中市○區○○路一段一三四號七樓之三
    房地、台中市○○路四七０巷七號七樓之九房地及台中市○○路○段一之一號地
    下一層之九十七百貨公司專櫃，經甲○○○委託丙○○、丁○○等人處理遺產繼
    承事宜，將上開房、地均過戶於甲○○○名下，丙○○因受甲○○○之委託辦理
    上開房、地之繼承事宜，而持有上開房、地之所有權狀、甲○○○之印鑑證明及
    印鑑等物。嗣於八十七年七月二十四日，甲○○○委託丙○○將坐落台中市○區
    ○○段二五七地號土地應有部分一萬分之三七七及其上門牌號碼台中市○區○○
    路一段一三四號七樓之三房屋出賣，並將賣得價金交回統籌處理，詎丙○○意圖
    為自己不法之所有，並基於概括犯意，於將上開台中市○區○○路一段一三四號
    七樓之三房地委由太平洋房屋仲介股份有限公司台中分公司（以下簡稱太平洋房
    屋仲介公司）出賣，並於八十七年七月二十四日至八十七年八月二十八日由太平
    洋房屋仲介公司將價款新台幣（下同）三百十萬元匯入丙○○設於世華銀行民生
    分行銀行戶頭後，拒不交回甲○○○，並於八十七年九月十日至八十八年三月一
    日止，將世華銀行民生分行戶頭內之存款提領一空，而將上開款項侵占據為己有
    。丙○○又於八十七年八月間基於上開侵占之概括犯意，並未經甲○○○之同意
    或授權，在不詳處所，私自將上開自己持有之台中市○○路四七○號七樓之九之
    房、地所有權狀侵占入己，得手後並委由信義房屋仲介公司出賣，於尚未售出時
    即為甲○○○發現制止而未得逞，嗣於八十七年十一月十二日丙○○始將上開台
    中市○○路之房屋權狀交予于松浦。
二、案經被害人甲○○○、乙○○訴由台灣板橋地方法院檢察署檢察官偵查起訴。
    理  由
一、訊據被告丙○○固坦承受託出賣上開台中市○○路房、地，且迄今尚未將所得款
    項三百一十萬元交回告訴人甲○○○，及委託信義房屋公司出售上開台中市○○
    路房、地之事實，惟矢口否認有何侵占犯行，辯稱：出賣天津路房、地所得款項
    係因其母甲○○○認其幫忙處理于松芝之後事及遺產事宜而同意歸其所有，至於
    英才路房、地係經其母甲○○○同意，共同委託信義房屋出賣，但尚未出賣時，
    即已將英才路、中華路二筆房地之權狀等證件交還于松浦，並未侵占云云。惟查
    ，右揭犯罪事實，業據告訴人甲○○○、乙○○先後於偵查中及本院審理時指訴
    歷歷，核與證人于松浦、丁○○、己○○、辛○○、庚○○於偵查中及本院審理
    時證述之情節相符，並經太平洋房屋仲介公司承辦人員林艷瑟、戊○○於本院審
    理時到庭證述明確，且有授權書、太平洋房屋仲介公司資金往來明細表及匯款單
    三張、律師函、甲○○○遺言譯文及錄音帶一捲、甲○○○遺囑及錄影帶一捲附
    卷可稽，足徵甲○○○僅同意出賣台中市○○路房、地，並未同意將價金交歸被
    告所有，亦從未同意被告將台中市○○路房地出售之事實，被告所辯顯係卸責之
    詞，不足採信，本件事證明確，被告犯行洵堪認定。
二、核被告丙○○所為，係犯刑法第三百三十五條第一項之侵占罪。其先後二次侵占
    犯行，時間緊接，犯罪構成要件相同，顯係基於概括犯意為之，應依連續犯規定
    論以一罪，並加重其刑。侵占罪為即成犯，被告將所持有甲○○○所有之台中市
    ○○路四七○巷七號七樓之九房地之所有權狀易持有為所有之意思，而予以侵占
    入己，犯行即為既遂，不因嗣後委託信義房屋出售未果而受影響，亦不因嗣後將
    所有權狀歸還而影響其已成立之罪責。爰審酌被告之犯罪動機、目的、被害人受
    害之金額及被告犯後態度等一切情狀，量處如主文所示之刑。
據上論斷，應依刑事訴訟法第二百九十九條第一項前段，刑法第五十六條、第三百三
十六條第二項，罰金罰鍰提高標準條例第一條前段，判決如主文。
本案經檢察官陳炎辰到庭執行職務
中      華      民      國    八十九    年      三      月    二十三    日
                                      臺灣板橋地方法院刑事第一庭
                                          法  官    胡  堅  勤
右正本證明與原本無異。
如不服本判決，應於判決送達後十日內，向本院提出上訴狀。
                                          書記官    劉  文  美
中      華      民      國    八十九    年      三      月    二十四    日
附錄本案所犯法條全文
刑法第三百三十五條
意圖為自己或第三人不法之所有，而侵占自己持有他人之物者，處五年以下有期徒刑
、拘役或科或併科一千元以下罰金。
前項之未遂犯罰之。


司法院資訊處製作；財團法人民間司法改革基金會備份。
